臺灣臺南地方法院交通事件裁定　　　　100年度交聲字第299號
移送機關　　交通部公路總局臺北區監理所
異議人即
受處分人　　吳承駿
上列異議人即受處分人因違反道路交通管理處罰條例案件，對於
交通部公路總局臺北區監理所民國100年3月4日所為之裁決處分
（處分案號：北監自裁字第裁40-Z00000000號）聲明異議，本院
裁定如下：
    主    文
異議駁回。
    理    由
一、原處分意旨略以：異議人即受處分人吳承駿（下稱異議人）
    駕駛車牌號碼2368-GH號自用一般小客車（下稱系爭車輛）
    ，於民國100年1月2日16時22分許，行經國道一號高速公路
    南下263公里處時，因未帶駕照、連續任意變換車道，
    經內政部警政署國道公路警察局第四警察隊（下稱舉發機關
    ）警員製單舉發，嗣經移送機關即交通部公路總局臺北區監
    理所（下稱原處分機關）以其違規事實明確，依道路交通管
    理處罰條例第25條第3款、第33條第1項第4款、第63條
    第1項第1款（原處分漏載第1款）及違反道路交通管理事件
    統一裁罰基準表之規定，裁處異議人罰鍰新臺幣（下同）
    300元、3,000元，並記違規點數1點等語。
二、聲明異議意旨略以：
  (一)既然員警有測得異議人超速，為何不立即將異議人攔下？而
    又"立即"發現異議人連續任意變車道且全程錄影，並"尾隨"
    異議人所駕車輛9公里之久才將異議人攔下，是否為惡意逼
    車，造成異議人違規之行為？有何意圖？請員警說明，並提
    供錄影為證。
  (二)罰單中違規地點有塗改，263公里為該員警測得異議人超速
    地點，但實際攔下異議人為272公里處，但又未開超速罰單
    ，是開任意變換車道？任意變換車道之違規地點應為272公
    里，為何未改？與實際不符，異議人在未下車前就已表明未
    帶保險證，紅單上也有塗改，異議人合理懷疑此罰單之前是
    否已填寫，請解釋紅單批改過多之原因。
  (三)異議人行駛中目測該員警所駕車輛未保持安全距離，請提供
    錄影證明。
  (四)舉發機關回函中指出異議人稽檢時坦承違規行為，實因先有
    以為不肖人士（即該員警所駕車輛）跟蹤，且車上有幼童，
    已十分驚慌，後再有員警一下車就拿著DV一直拍攝，似乎異
    議人犯了什麼淊天大罪，並叫異議人大聲唸出名字及相關資
    料，且當時員警語氣、態度皆欠佳，未被攔過的異議人於驚
    恐之餘，只得請求員警從輕開罰，而非擇一開單。
  (五)為此聲明異議等語。
三、按汽車行駛於高速公路、快速公路或設站管制之道路，不遵
    使用限制、禁止、行車管制及管理事項之管制規則而有未依
    規定變換車道者，處汽車駕駛人3,000元以上6,000元以下罰
    鍰，並記違規點數1點，道路交通管理處罰條例第33條第1項
    第4款、第63條第1項第1款分別定有明文。又汽車在行駛途
    中，不得驟然或任意變換車道，如欲超越前車或變換車道時
    ，應先顯示方向燈告知前後車輛，並保持安全距離及間隔，
    方得超越或變換車道，高速公路及快速公路交通管制規則第
    11條亦有明文。
四、經查：
  (一)異議人駕駛系爭車輛，於上開時、地，因未帶駕照、連
    續任意變換車道，經舉發機關警員製單舉發，嗣經原處分機
    關依法裁處如前所述之裁罰等情，有內政部警政署國道公路
    警察局100年1月2日公警局交字第Z00000000號舉發違反道路
    交通管理事件通知單及原處分機關100年3月4日北監自裁字
    第裁40-Z00000000號裁決書各1份附卷可稽。
  (二)次查，經本院勘驗違規當時警員所拍攝之採證錄影光碟之結
    果，經開啟檔名「VTS_01_0.IFO」之錄影內容，見：「1.高
    速公路上有數輛汽車行駛中，畫面00:00:46秒時，一輛自小
    客車行駛於中線道，其後跟著一輛休旅車，其前方有數輛汽
    車行駛中；畫面00:01:00秒時，上開自小客車顯示靠左方向
    燈並向左駛入內線車道；畫面00:01:19秒時，見上開自小客
    車之車牌號碼為2368-GH號；畫面00:01:38秒時，上開自小
    客車顯示靠右方向燈並向右駛入中線車道；畫面00:01:53秒
    時，上開自小客車顯示靠右方向燈並向右駛入外線車道；畫
    面00:02:51秒時，上開自小客車顯示靠左方向燈並向左駛入
    中線車道；畫面00:03:15秒時，上開自小客車顯示靠左方向
    燈並向左駛入內線車道；畫面00:03:23秒時，上開自小客車
    顯示靠右方向燈並向右駛入中線車道後，立即顯示靠右方向
    燈並向右駛入外線車道；畫面00:03:36秒時，上開自小客車
    顯示靠左方向燈並向左駛入中線車道；畫面00:03:44秒時，
    上開自小客車顯示靠右方向燈並向右駛入外線車道；畫面00
    :04:10秒時，上開自小客車顯示靠左方向燈並向左駛入中線
    車道；畫面00:04:37秒時，警員駕駛之車輛向上開自小客車
    鳴喇叭欲將其攔停；畫面00:05:10秒時，上開自小客車經攔
    停於路肩；畫面00:05:18秒時，警員向上開自小客車之駕駛
    人詢問其是否在趕時間，開車鑽來鑽去，任意變換車道，速
    度也有開比較快，請其提出行照、駕照，上開駕駛人稱其駕
    照、行照、身分證都沒有帶，警員請其觀看錄影畫面，上開
    駕駛人稱請給其一次機會，之前他有都定速，因為有一輛紅
    色車逼他，警員稱其跟在後面，沒有人逼車，上開駕駛者問
    可否罰輕一點。2.上開自小客車於變換車道時，均係顯示方
    向燈後隨即變換至另一車道，並未與其它車道行駛中之車輛
    保持一定距離始變換至其他車道。3.上開錄影過程中，警員
    所駕駛之車輛行駛於上開自小客車之後方，並有保持相當之
    距離。」，此有本院100年5月12日勘驗筆錄、舉發機關檢送
    之採證光碟等件在卷可稽。依上開勘驗結果，堪認異議人確
    有駕駛汽車未帶駕駛執照及駕車行駛於高速公路，未依規定
    變換車道之違規行為，堪可認定。
  (三)至異議人辯稱員警所駕車輛未保持安全距離，其以為有不肖
    人士跟蹤，且車上有幼童，第一次被攔下十分驚慌，而員警
    語氣、態度欠佳，且拿著DV一直拍，並叫其大聲唸出名字及
    相關資料，其驚恐之餘，只得請求員警從輕開罰等語；惟查
    ，依上開勘驗結果所示，員警所駕駛車輛並無逼近異議人駕
    駛之系爭車輛，且有與系爭車輛保持相當之距離，而員警拿
    著DV攝影，係為採證所需，其要求異議人念出名字及相關資
    料，係因異議人未帶任何證件，無法核對身分，只好請異議
    人口述身分資料以供核對，本院審酌員警之上開採證行為，
    尚無不妥，是異議人前開所辯，難為異議人有利之認定，而
    無法採之。
  (四)又異議人稱違規地點應為272公里，且其未下車即已表明未
    帶保險證，舉發單塗改處過多，並質疑舉發單是否之前已填
    寫等語；然查，本件係因員警於國道一號南向263公里處，
    測得系爭車輛行速123公里及124公里，隨後發現系爭車輛連
    續任意變換車道違規，經全程錄影，並尾隨至同向272公里
    處，始予以攔車稽查等情，有舉發機關100年2月11日公警四
    交字第1000470084號函文在卷可稽，因此，可認系爭車輛係
    於263公里處開始有連續任意變換車道之違規行為，是員警
    以263公里為違規地點，難認有何不實之處。又本件舉發通
    知單上，固如異議人所陳，在「保險證有否出示欄」、「得
    採網際網路、語音轉帳、郵繳或向金融機構繳納罰鍰欄」處
    有塗改痕跡，然查舉發通知單本係警察有權製作之文書，於
    製作時發覺製作內容有錯誤，自有權加以塗改，以求正確，
    並無違法之處，又上開塗改後之內容之記載係屬正確，尚難
    謂有何明顯重大之瑕疵，且觀本件舉發通知單上車主姓名、
    車牌號碼、違規時間、地點等事項之記載，俱可辨識其內容
    ，且均記載正確，對於車主及本件違規事實之同一性並無任
    何影響，於社會通常觀念，均不致有所誤認，對於意思表示
    之正確性亦不生影響，矧異議人所指上開瑕疵，均未影響對
    於異議人違規之認定，自屬合法有效之處分，是異議人執此
    為辯，自非有據。
  (五)另異議人復稱員警既測得異議人超速，為何不立即將其攔下
    ，而於尾隨異議人9公里之久才攔下，而懷疑警員有惡意逼
    車造成異議人違規之行為等語；惟查，本件違規地點係於高
    速公路上，車輛行駛之速度相較於一般道路為快，則舉發員
    警自當選擇安全無危險且不影響其他駕駛人之地點始將異議
    人攔停，因此，攔查地點或有可能距離違規地點已有一段距
    離，然難認有何不合法之處。又異議人之員警所駕駛之車輛
    有與系爭車輛保持相當距離，並無逼車之行為，已如前述，
    ，是異議人之前開主張，顯為臆測之詞，不足採之。至舉發
    機關若依採證資料足認異議人有超速之違規行為，亦非不得
    於法定期間內再加以舉發，附此敘明。
  (六)綜上所述，異議人駕駛系爭車輛，於上揭時、地有未帶駕
    照、未依規定變換車道之違規事實既可認定，則原處分機
    關依據道路交通管理處罰條例第25條第3款、第33條第1
    項第4款、第63條第1項第1款（原處分漏載第1款）及違反道
    路交通管理事件統一裁罰基準表之規定，裁處異議人罰鍰
    300元、3,000元，並記違規點數1點之處分，於法核無不
    當，本件異議人之異議為無理由，應予駁回。
五、據上論結，應依道路交通管理處罰條例第87條第2項、道路
    交通事件處理辦法第18條，裁定如主文。
中    華    民    國   100    年    5     月    31    日
                    交通法庭  法  官 林福來
以上正本證明與原本無異。
如不服本裁定，應於收受送達後5日內向本院提出抗告狀。（應
附繕本）
                              書記官 李淑惠
中    華    民    國   100    年    6     月    1     日